臺灣高等法院刑事裁定
111年度抗字第1107號
抗  告  人
即聲 請 人  余慧仁




上列抗告人即聲請人因聲請發還扣押物案件，不服臺灣桃園地方
法院中華民國111年5月31日裁定（111年度聲字第1500號），提
起抗告，本院裁定如下：
    主  文
抗告駁回。
    理  由
一、原裁定意旨如附件一「臺灣桃園地方法院111年度聲字第150
    0號刑事裁定」所載。
二、抗告意旨如附件二「刑事抗告狀」所載。
三、按「扣押物若無留存之必要者，不待案件終結，應以法院之
    裁定或檢察官命令發還之；其係贓物而無第三人主張權利者
    ，應發還被害人。扣押物因所有人、持有人或保管人之請求
    ，得命其負保管之責，暫行發還」、「扣押物未經諭知沒收
    者，應即發還。但上訴期間內或上訴中遇有必要情形，得繼
    續扣押之」，刑事訴訟法第142條第1項、第2項、第317條分
    別定有明文。惟裁判一經確定，即脫離繫屬，法院因無訴訟
    關係存在，原則上即不得加以裁判（最高法院95年度台上字
    第3517號判決意旨參照）。又依刑事訴訟法第142條規定意
    旨，案件既經判決確定，全案卷證已移由檢察官依法執行，
    則其扣押物是否有留存必要，自應由執行檢察官依個案具體
    情形，予以審酌，抗告人等依該條規定向原審法院聲請發還
    ，即非適法（最高法院97年度台抗字第12號裁定意旨參照）
    。
四、經查，抗告人即聲請人余慧仁（下稱聲請人）前因違反毒品
    危害防制條例案件，經原審法院以109年度訴緝字第64號判
    決論罪科刑，上訴後經本院以110年度上訴字第1126號判決
    部分撤銷改判及部分駁回上訴，再上訴後業經最高法院於民
    國111年5月11日以111年度台上字第2136號判決駁回上訴而
    確定在案，此有各該判決、本院被告前案紀錄表及本院111
    年5月26日院彥刑實110上訴1126字第1119002410號函在卷可
    稽，原裁定因認關於本案扣押物發還事宜，應由執行檢察官
    依個案具體情形審酌，原審法院無從執行發還，乃駁回聲請
    人之聲請，於法要無不合。聲請人仍執「本案扣押物已遺失
    」等為由（詳見附件二），對原裁定提起抗告，非有理由，
    應予駁回。
據上論斷，應依刑事訴訟法第412條，裁定如主文。
中    華    民    國   111    年    7     月    22    日
                  刑事第四庭    審判長法  官  陳筱珮
                                      法  官  柯姿佐
                                      法  官  吳元曜
以上正本證明與原本無異。
不得再抗告。
                                      書記官  黃亮潔
中　　華　　民　　國　　111 　年　　7 　　月　　25　　日
附件一：臺灣桃園地方法院111年度聲字第1500號刑事裁定
附件二：刑事抗告狀
臺灣桃園地方法院刑事裁定             111年度聲字第1500號
聲  請  人
即  被　告　余慧仁　男　37歲(民國00年0月00日生)
　　　　　　　　　　身分證統一編號：Z000000000號
　　　　　　　　　　住桃園市○鎮區○○街00巷0弄00號
　　　　　　　　　　居新北市○○區○○路○段000巷0○00號
　　　　　　　　　　居桃園市○鎮區○○街00巷0弄00號
　　　　　　　　　　（另案於法務部○○○○○○○執行中）
上列聲請人即被告因違反毒品危害防制條例案件（109年度訴緝
字第64號），聲請發還扣押物，本院裁定如下：
    主  文
聲請駁回。 
    理  由
一、聲請意旨略以：聲請人即被告余慧仁因違反毒品危害防制條
    案件，所查扣之SAMSUNG廠牌金色平板電腦、SAMSUNG廠牌白
    色手機、卡式爐、現金新臺幣6萬7200元，已無繼續扣押之
    必要，爰聲請發還上開扣案物等語。
二、按「扣押物若無留存之必要者，不待案件終結，應以法院之
    裁定或檢察官命令發還之；其係贓物而無第三人主張權利者
    ，應發還被害人。扣押物因所有人、持有人或保管人之請求
    ，得命其負保管之責，暫行發還」、「扣押物未經諭知沒收
    者，應即發還。但上訴期間內或上訴中遇有必要情形，得繼
    續扣押之」，刑事訴訟法第142條第1項、第2項、第317條固
    分別定有明文。惟按裁判一經確定，即脫離繫屬，法院因無
    訴訟關係存在，原則上即不得加以裁判（最高法院95年度台
    上字第3517號判決意旨參照）。又依刑事訴訟法第142條規
    定意旨，案件既經判決確定，全案卷證已移由檢察官依法執
    行，則其扣押物是否有留存必要，自應由執行檢察官依個案
    具體情形，予以審酌，抗告人等依該條規定向原審法院聲請
    發還，即非適法（最高法院97年度台抗字第12號裁定意旨參
    照）。
三、查聲請人前因違反毒品危害防制條例案件，經本院以109年
    度訴緝字第64號判決判處罪刑，嗣檢察官、被告提起上訴，
    經臺灣高等法院以110年度上訴字第1126號判決罪刑後，上
    訴於最高法院，業經最高法院於111年5月11日以111年度台
    上字第2136號判決確定在案，此有臺灣高等法院被告前案紀
    錄表及臺灣高等法院111年5月26日院彥刑實110上訴1126字
    第1119002410號函在卷可稽，是關於本案扣押物發還事宜，
    自應由執行檢察官依個案具體情形審酌，本院無從執行發還
    。從而，聲請人向本院聲請發還扣押物，於法不合，應予駁
    回。
四、依刑事訴訟法第220條，裁定如主文。 
中　　華　　民　　國　　111 　年　　5 　　月　　31　　日
                  刑事第七庭  審判長法　官　陳佳宏
　　　　　　
　　　　　　                        法  官  方楷烽
　　　　　　
　　　　　　                        法  官  陳昭仁
以上正本證明與原本無異。
如不服本裁定，應於裁定送達後5 日內向本院提出抗告狀。
　　　　　　　　　　　　　　　     書記官　洪郁筑 　　　
中　　華　　民　　國　　111 　年　　5 　　月　　31　　日